【裁判字號】    88,簡上,45
【裁判日期】    890112
【裁判案由】    違反商業登記法
【裁判全文】
臺灣基隆地方法院刑事判決            八十八年度簡上字第四五號
    上  訴  人  甲○○
    即  被  告
右上訴人因違反商業登記法案件，不服本院基隆簡易庭中華民國八十八年七月十二日
八十八年度基簡字第四七０號第一審刑事簡易判決（起訴案號：台灣基隆地方法院檢
察署八十八年度偵字第三五００號），提起上訴，本院管轄之第二審合議庭判決如左
：
    主      文
原判決撤銷。
本件免訴。
    理      由
一、上訴意旨略以：上訴人所經營之國盈遊藝場向基隆市政府申請設立登記業務範圍
    為「電動玩具」，雖於上開項目下並列手錶機等電動玩具，惟此項記載僅例示性
    記載，並非列舉性記載，且上訴人業務登記範圍未特別加註為「兒童類電動玩具
    」或「娛樂業電動玩具」，不知依何法令認上訴人不得經營有螢幕之電子機台；
    況經濟部商業司數度派員到場清查，並認上訴人擺設之機台，均符合經濟部所頒
    電玩分級分類標準，足證上訴人對於經營登記範圍外之業務並無故意，原審認事
    用法，尚有違誤等語。
二、按犯罪後之法律已廢止其刑罰者，應諭知免訴之判決，並得不經言詞辯論為之，
    刑事訴訟法第三百零二條第四款、第三百零七條分別定有明文。又第二審之審判
    ，除本章有特別規定外，準用第一審審判之規定，亦為刑事訴訟法第三百六十四
    條定有明文。
三、查本件被告明知其所經營「國盈遊藝場」，經基隆市政府核准登記之營業項目為
    兒童電動玩具，竟擅自經營登記範圍外之娛樂類電動玩具，違反商業登記法有關
    不得經營登記範圍外業務之規定，經主管機關前後二次罰鍰，仍不遵令停止經營
    登記範圍外之業務，原審認被告被訴之犯罪行為違反商業登記法第三十三條第二
    項之規定明確，予以論科，固非無見，惟因商業登記法業經立法院於八十八年十
    二月七日修正通過，並經總統於八十八年十二月二十九日公佈，其中第三十二條
    、第三十三條原定有刑事罰之規定，茲已廢止，則被告犯罪後之法律顯已廢止其
    刑罰。從而，原審未審及此，尚有未洽，上訴人雖以其並無經營登記範圍外之行
    為提起上訴，固無理由，惟原判決既有上開可議之處，即無可維持，爰不經言詞
    辯論，由本院將原判決撤銷，逕諭知免訴之判決。
四、據上論斷，應依刑事訴訟法第四百五十五條之一第三項、第三百六十九條第一項
    、第三百六十四條、第三百零二條第四款、第三百零七條，判決如主文。
中      華      民      國    八十九    年      一      月     十二     日
                              台灣基隆地方法院刑事第二庭
                                    審判長法  官  徐世禎
                                          法  官  徐麗瑩
                                          法  官  李麗玲
右正本證明與原本無異。
不得上訴。
                                          書記官  明祖斌
中      華      民      國    八十九    年      二      月     三       日


司法院資訊處製作；財團法人民間司法改革基金會備份。
